臺灣花蓮地方法院刑事判決　　　　　　　　　　　　　九十一年度交易字第八三號
　　公　訴　人　臺灣花蓮地方法院檢察署檢察官
　　被　　　告　乙○○
右列被告因過失致死案件，經檢察官提起公訴（九十年度偵字第三五二九號），本院
判決如左︰
    主  文
乙○○因過失致人於死，處有期徒刑伍月，如易科罰金，以參佰元折算壹日。
    事  實
一、乙○○並未具有合格之汽車駕駛執照，竟仍於民國九十年九月三日上午騎乘車號
    ＲＨＲ─七三八號機車外出，沿花蓮縣吉安鄉○○村○○路由南往北方向行駛，
    嗣於同日上午八時二十分許，騎乘該車行經自強路與慈惠一街交岔路口處時，本
    應注意汽車行駛時，駕駛人須注意車前狀況，並隨時採取必要之安全措施，而依
    當時情形，復無不能注意之情形，竟疏於注意車前狀況，在上開路口，撞及由許
    阿赴所騎乘，正沿慈惠一街由東往西行駛之ＲＥＴ─九０二號機車左側面，使許
    阿赴受撞後人車倒地，致脾臟之大量脾主質破裂併內出血二千ＣＣ以上、創傷性
    血胸，經送醫輸血治療及保守性支持治療，雖將出血穩定，然終因脾臟大量出血
    之結果，大量增加心臟壓力，致引發第四度心臟衰竭，延至九十一年十一月九日
    不治死亡。
二、案經許阿赴死亡前即訴由花蓮縣警察局吉安分局移送台灣花蓮地方法院檢察署檢
    察官偵查起訴。
    理  由
一、訊據被告乙○○固坦承無照駕駛機車行駛道路，致於前揭時、地，撞擊被害人許
    阿赴所騎車側面，致許阿赴受傷送醫等情不諱，惟辯稱：被害人之死亡，係因其
    本身有心臟病所致，不應全部由其負責等語。惟查，右揭事實，已有道路交通事
    故調查報告表、車禍現場照片八幀附卷足稽，而被害人許阿赴確因本件車禍送醫
    治療後，終因脾臟破裂大量出血，雖經治療，仍引發第四度心臟衰竭而死亡，亦
    有財團法人佛教慈濟綜合醫院出具之許阿赴診斷明書、死亡證明書、該院九十一
    年八月二十二日（九一）慈醫文字第００一六八八號函附之許阿赴病情說明書各
    一份在卷足憑。並經許阿赴受傷住院至死亡時之主治醫生即鑑定證人甲○○到庭
    說明許阿赴車禍受傷後致死之原因之證詞（見本院九十一年十一月二十九日審理
    筆錄，詳後述）可按。
二、按「汽車駕駛執照為駕駛汽車之許可憑證」；「汽車行駛時，駕駛人須注意車前
    狀況，並隨時採取必要之安全措施」，道路交通安全規則第五十條第一項前段、
    第九十四條第三項，分別定有明文。本件被告依其年齡、知識當知前揭交通規則
    ，依當時情形，又無不能注意之情事下，竟疏未注意，無駕駛執照騎乘機車疏未
    注意車前狀況，致撞擊被害人許阿赴所騎乘之機車，肇致本件車禍，使被害人受
    撞後人車倒地，致脾臟之大量脾主質破裂併內出血二千ＣＣ以上、創傷性血胸，
    經送醫輸血治療及保守性支持治療，雖將出血穩定，然終因脾臟大量出血之結果
    ，大量增加心臟壓力，致引發第四度心臟衰竭不治死亡，被告顯有過失。
三、又被害人許阿赴因本件車禍受傷送醫之治療經過為：「該病人（許阿赴）於九十
    年九月三日騎摩托車車禍後，因胸、腹痛而入院，後住院治療中發現有血胸及脾
    破裂併內出血，經輸血治療及保守支持治療後出血穩定，該病人有肥厚性心冗病
    變併心衰竭規則治療七年以上，不幸住院後產生心衰竭，經藥物治療後改善而於
    九十年九月二十九日出院，不幸於九十年十月二日又因喘、心臟衰竭而入院至九
    十年十一月八日因頑固性心衰竭而算動出院，於家中死亡」，其診斷結果為「
    肥厚性心臟病變併心臟衰竭脾臟破裂胸部鈍挫傷併血胸」等情，已有上開慈
    濟醫院（九一）慈醫文字第００一六八八號函附之許阿赴病情說明書可查。而許
    阿赴之病情及治療經過，經當時為許阿赴治療之醫生即鑑定證人甲○○到庭證述
    ，並提出心臟病醫學上專業的判斷：(1)醫生甲○○專業背景與病人許阿赴的醫病
    關係為：我是慈濟醫院心臟內科的主治醫師，我自八九（指一九八九年）年拿到
    心臟內科的專業執照已經十二年了，許阿赴生前是我的病人；她是八十三年五月
    二日第一次因喘的疾病接受我的診治起一直到九十年九月三日住院至死亡為止，
    均由我為她治療。(2)許阿赴九月三日受傷住院後的治療過程為：許阿赴在九月三
    日至五日我由我為她診治的，當時她是外傷到急診室就診，那些外傷的紀錄是根
    據急診室的記載，急診診治之後，本來認為她的傷勢不需要住院，後來她轉到我
    的門診，由我決定她要住院，住了兩天之後，因她肚子愈來愈痛，而且血色素下
    降，我就立刻為她作超音波發覺他有脾臟破內出血的情形，所以將她轉一般外科
    ，所以九月五日到九月十九日住了一般外科，因為她脾臟沒有繼續出血，所以外
    科採用保守治療而沒有開刀摘除脾臟，後來在九月十九日她是因為喘，發現有急
    性心臟衰竭的現象，所以才又由外科轉到內科治療心臟衰竭，九月十九日由我治
    療她的心臟衰竭，至九月二十九日有控制改善她的心臟衰竭，所以該她出院，但
    是在二日後的十月二日，她又因為很喘產生第四度的心臟衰竭再次入院，後來於
    九十年十一月八日因為沒有辦法控制之心臟衰竭，導致各種器官衰竭，然後辦理
    自動出院之後死亡等語。(3)許阿赴本次脾臟破裂的傷害與產生心臟衰竭病情的關
    聯性為：在醫學上有心臟衰竭的病人，每次都可能因為其他的疾病而引起心臟的
    負擔的增加而惡化原來的心臟衰竭，本次許阿赴的外傷引起脾臟破裂引起內出血
    ，當時她的血色素是五點七，正常人血色素是十二點五以上，依十二點五下限減
    低到五點七換算的結果，至少出血是有二千ＣＣ以上，所以這一次的內出血應該
    是相當嚴重，這次出血的量要是沒有治療很可能會導致死亡，後來我們為她輸血
    之後，她的血色素就不再往下下降，所以就沒有作脾臟摘除手術，經過治療後，
    脾臟停止出血之後，使得病人增加相當大的心臟壓力而導致心臟衰竭惡化，她的
    死亡是心臟壓力造成的，其間的關聯性應該可以說是這次脾臟破裂傷害造成的，
    因為病人在這次傷害之前，心臟衰竭的問題，控制良好，無其他的健康的障礙。
    病人在九月二十九日出院是因為病情改善，依全民健保的適應症規定，應該要出
    院，並不是因為病人傷勢已痊癒才出院，且病人脾臟受傷治療出院二天後即馬上
    再度住院，從病史詢問，出院後腹部症狀，包括食慾不振、吃東西後腹痛等持續
    存在，所以脾臟的傷勢與病人的死亡是有關連的等語綦詳（詳見本院九十一年十
    一月二十九日審理筆錄）。足見被害人許阿赴的死亡與被告過失所致之本件車禍
    ，並致被害人受有脾臟破裂併內出血傷害之間，顯有相當因果關係。事證明確，
    被告犯行洵堪認定。
四、核被告所為，係犯刑法第二百七十六條第一項之過失致死罪。查被告係汽車駕駛
    人，無駕駛執照駕機車，因而致人死亡，就其所犯過失致死部分，應依道路交通
    管理處罰條例第八十六條第一項之規定，加重其刑。爰審酌被告並無前科之素行
    ，無照駕駛以及未注意車前狀況以致肇事，應負之過失責任，尚未賠償被害人家
    屬損害，並考量其犯後之態度等一切情狀，量處如主文所示之刑，並諭知易科罰
    金之折算標準。
據上論斷，應依刑事訴訟法第二百九十九條第一項前段，刑法第二百七十六條第一項
、第四十一條第一項前段，道路交通管理處罰條例第八十六條第一項，罰金罰鍰提高
標準條例第一條前段、第二條，判決如。
本案經檢察官黃冠運到庭執行職務。
中      華      民      國    九十一    年     十二     月     十三     日
                              臺灣花蓮地方法院刑事庭
                                  法  官  吳  順  龍
右正本證明與原本無異。
如對本判決不服，應於送達後十日內，向本院提出上訴狀。（應抄附繕本）告訴人或
被害人如對於本判決不服者，應具備理由請求檢察官上訴，其上訴期間之計算係以檢
察官收受判決正本之日期為準。
                                  法院書記官
中      華      民      國    九十一    年     十二     月     十三     日
附錄本判決論罪之法律條文：
刑法第二百七十六條第一項：
因過失致人於死者，處二年以下有期徒刑、拘役或二千元以下罰金。
